臺灣桃園地方法院刑事裁定　　　　　　　96年度聲字第1170號
聲　請　人　甲○○
　　　　　　　　　　(現羈押於臺灣桃園看守所龍潭女所)
選任辯護人　林仕訪律師
上列被告因違反毒品危害防制條例等案件（本院96年度訴字第
1024號），對於本院民國96年4 月27日受命法官所為之羈押處分
不服，聲請撤銷羈押，本院裁定如下：
    主  文
聲請駁回。
    理  由
一、原處分以：本件聲請人即被告甲○○前因違反毒品危害防制
    條例等案件，經本院承審之受命法官訊問後，認涉犯毒品危
    害防制條例第4 條第3 項運輸第三級毒品等罪，嫌疑重大，
    且另有共犯待查，有串供之虞，所犯又係最輕本刑5 年以上
    有期徒刑之罪，非予羈押，顯難進行審判或執行，有羈押之
    必要，而依刑事訴訟法第101 條第1 項第2 、3 款之規定，
    於96年4月27日裁定准予執行羈押在案。
二、被告甲○○聲明（誤為抗告）意旨略以： (一)本 件起訴意
    旨以姓名年籍不詳綽號「番仔」之人，將第三級毒品K 他命
    自馬來西亞以貨物運送之方式運輸至高雄市，使不知情之被
    告於高雄市代為簽收，本件不論被告是否涉有犯罪，其犯罪
    行為地既在高雄市，則臺灣高雄地方法院方有管轄權，貴院
    既非被告涉嫌犯罪之行為地，當無管轄權。原裁定有適用法
    則不當之違背法令情形。 (二)起 訴意旨所引用之證據多以
    被告自白為據；且所謂「番仔」、「田先生」、「田碧蓮」
    、「黃久文」等人，均係被告與共同被告蔡金郎所供述，被
    告自無勾串該人等之可能。況起訴意旨亦認「田先生既極力
    隱藏其身分，以防運輸毒品行為遭查緝，其所提供之收貨人
    資為人頭而已，自無讓被告蔡金郎、甲○○得以認識交往」
    。「田先生」既已隱藏其身分，起訴書又載以「田先生不僅
    隱匿其真實姓名年籍且交付特定手機供被告等使用，而以單
    向聯絡之方式與被告聯絡」，足見被告不知「田先生」之真
    實身分。而「田碧蓮」、「黃久文」等收貨人又係人頭，被
    告並不認識，豈有與該人等勾串之可能。再者，「番仔」係
    居於馬來西亞，未在我國境內，被告當亦無勾串之可能。原
    裁定僅憑起訴書有記載上開人等即認有事實足認被告有勾串
    共犯之虞而未予詳查，實嫌速斷。 (三)不 論被告是否知悉
    郵寄包裹內藏有第三級毒品K 他命，依起訴意旨所示，僅有
    96 年3月8 日1 次之犯行，且係不確定故意，是縱被告所涉
    係最輕本刑為5 年以上之罪者，審酌被告所涉情節，顯係遭
    人利用，並已就所知依實供述，被告是否仍有羈押之必要實
    非無疑，原裁定疏未斟酌於此，自有裁定不備理由之違誤等
    語。
三、按對於受命法官所為關於羈押之處分有不服者，受處分人得
    聲請所屬法院撤銷或變更之；第409 條至第414 條之規定，
    於本條規定準用之，刑事訴訟法第416 條第1 項第1 款、第
    4 項分別定有明文。次按，得為撤銷或變更之聲請而誤為抗
    告者，視為已有聲請，同法第418 條第2 項後段亦有規定。
    被告甲○○於本件雖應聲請而誤為抗告，然依前揭規定，自
    應視為已有聲請。
四、另按：
(一)案件由犯罪地或被告之住所、居所或所在地之法院管轄，刑
    事訴訟法第5 條第1 項亦定有明文。「又案件由犯罪地或被
    告之住所、居所或所在地之法院管轄，刑事訴訟法第五條第
    一項定有明文，而所謂犯罪地，參照刑法第四條之規定，解
    釋上自應包括行為地與結果地兩者而言。」；「刑事訴訟法
    第五條所謂被告所在地，係指被告起訴當時所在之地而言。
    」有最高法院72年台上第5894號判例、司法院院解字第3825
    號解釋可供參照。所謂行為地或結果地，就運輸毒品而言，
    自發送運輸貨物至目的地前，均為運輸毒品之行為地；至抵
    目的地者，則為運輸行為之結果地。故運輸毒品行為地若跨
    越我國數法院管轄區域者，各該行為地之法院俱有管轄權，
    若貨物已抵達目的地者，則該目的地所屬管轄法院亦有管轄
    權，自不待言。
(二)「按羈押被告之目的，其本質在於確保訴訟程序得以順利進
    行、或為確保證據之存在與真實、或為確保嗣後刑罰之執行
    ，而對被告所實施剝奪其人身自由之強制處分。被告有無羈
    押之必要，法院僅須審查被告犯罪嫌疑是否重大、有無羈押
    原因、以及有無賴羈押以保全偵審或執行之必要，由法院就
    具體個案情節予以斟酌決定，如就客觀情事觀察，法院許可
    羈押之裁定或延長羈押之裁定，在目的與手段間之衡量並無
    明顯違反比例原則情形，即無違法或不當可言。另執行羈押
    後有無繼續之必要，仍許由法院斟酌訴訟進行程度及其他一
    切情事而為認定」，復有最高法院46年台抗字第6 號判例意
    旨可供參酌，故此乃法律所賦予法院之職權。至於被告實際
    是否成立犯罪，乃本案審判程序時實體上應予判斷之問題，
    並非法院裁定是否羈押或應否准許具保停止羈押之審查要件
    。
五、經查，本案係內政部警政署航空警察局於96年3 月7 日會同
    臺北關稅局在桃園中正國際機場貨運站洋基快遞專區執行LD
    -680號班機自馬來西亞國行經香港地區抵我國所進口貨物之
    X 光檢視時，發現進口貨物中有本案第三級毒品，經員警喬
    裝洋基快遞員工於96年3 月8 日中午約12時許，將之送至高
    雄市○○區○○路365 巷2 弄18號前，由聲請人即被告甲○
    ○簽收內含有毒品之貨物提單而遭員警逮捕，有甲○○警詢
    筆錄、提單、X 光檢查儀注檢貨物報告表、財政部台北關稅
    局96年3 月7 日北遞移字第0960100176號函、航空警察局安
    全檢查隊查獲涉嫌毒品危害防制條例毒品初步鑑驗報告單、
    交通部民用航空局航空醫務中心毒品鑑驗鑑定書、進口快遞
    貨物交易申報單、貨物照片等證據在卷可稽，是該貨物顯係
    自馬來西亞國以郵寄空運方式經由香港而至桃園中正國際機
    場，並欲寄抵高雄市之事實應可確定。則該機場顯為運輸行
    為之一部行為地，本院自有本案管轄權。故員警於高雄市逮
    捕聲請人將之送往臺灣桃園地方法院檢察署檢察官偵查後向
    本院提起公訴，本案管轄並無違誤。聲請人認本院無管轄權
    ，自有未合。況檢察官起訴時，聲請人即被告之現在地即在
    桃園，亦符於刑事訴訟法第5 條第1 項之被告現在地，是基
    上說明，本院就本案自有管轄權。
六、次查，聲請人於本案不但非以自己真實姓名簽收包裹，且自
    承於本案查獲之前，亦曾有1 次非以自己真實姓名簽收包裹
    ，並收取3 萬元現金之酬傭，則僅為人代收包裹即可領得3
    萬元，已與常理有違。而本案包裹內之貨物經鑑定，含有第
    三級毒品份成已如前述，則聲請人運輸第三級毒品之犯罪嫌
    疑確屬重大，涉有違反毒品危害防制條例第4 條第3 項之罪
    嫌，而該條項法定本刑又為5 年以上有期徒刑之罪，已合於
    刑事訴訟法第101 條第1 項第3 款規定之情形。況聲請人及
    共同被告蔡金郎於警詢、偵訊中供稱涉案者尚有「番仔」、
    「田先生」、「田碧蓮」、「黃久文」等人，互核一致，參
    以本案並無證據可認係聲請人或共同被告蔡金郎自己在馬來
    西亞所寄出，則本案當有共犯應無疑義。又聲請人與蔡金郎
    為男女朋友為聲請人所自承，二人關係已屬親近，蔡金郎既
    於警詢、偵訊中能具體供出「番仔」之電話，則聲請人亦有
    可能知悉；另「田碧蓮」既能主動交付行動電話予聲請人使
    用，則「田碧蓮」當處於隨時得與聲請人接觸之狀態。參以
    聲請人於偵訊及檢察官起訴移審本院時，就有關係何人請其
    在提單上簽「田碧蓮」之姓名；案發前半年有無與「田碧蓮
    」聯絡供述完全迴異等情，其中顯有不實之處，故有事實足
    認聲請人有與共犯「番仔」或「田碧蓮」串供之虞，符於刑
    事訴訟法第101 條第1 項第2 款之情形。聲請人既有上列2
    款之羈押原因，原受命法官斟酌本案所有相關事證，考量保
    全審判、執行，認有羈押之必要而為羈押之處分，其目的與
    手段並無違反比例原則，難認有違法或不當可言。
七、綜上，原處分認被告甲○○犯罪嫌疑重大，且有事實足認有
    勾串共犯之虞；所犯又係最輕本刑5 年以上有期徒刑之罪為
    由予以羈押，經核尚無不合，聲請意旨執上開所述指摘原羈
    押處分違法、不當，為無理由，應予駁回。
八、依刑事訴訟法第416 條第4 項、第412 條，裁定如主文。
中　　華　　民　　國　　96　　年　　5 　　月　　16　　日
                    刑事第七庭　審判長法官  林孟宜
 　　　　　　　　　　　　             法官  林哲賢
 　　　　　　　　　　　　             法官  崔秉君
以上正本證明與原本無異。
如不服本裁定，應於裁定送達後5 日內向本院提出抗告狀。
　　　　　　　　　　　　　　　      書記官　劉霜潔
中　　華　　民　　國　　96　　年　　5 　　月　　21　　日
